【裁判字號】    95,訴,4
【裁判日期】    950630
【裁判案由】    詐欺等
【裁判全文】
臺灣苗栗地方法院刑事判決                 95年度訴字第4號
公  訴  人  臺灣苗栗地方法院檢察署檢察官
被      告  乙○○
            甲○○
上列被告因詐欺等案件，經檢察官提起公訴（94年度偵緝字第18
5 號）、追加起訴及移送併案審理（95年度偵字第1794號），並
經本院合議庭裁定改行簡式審判程序，判決如下：
    主  文
乙○○連續犯行使偽造私文書罪，處有期徒刑陸月，如易科罰金
，以佰元折算壹日。又犯侵占罪，處有期徒刑肆月，如易科罰
金，以佰元折算壹日。應執行有期徒玖月，如易科罰金，以
佰元折算壹日。緩刑年。
甲○○共同連續犯詐欺取財罪，處有期徒刑肆月，如易科罰金，
以佰元折算壹日。緩刑貳年。
    犯罪事實及理由
一、犯罪事實：
    乙○○因於民國93年6 月間，自任互助會首，並虛構會員「
    林建銘」及「陳老師」2 人名單，向戊○○、丙○○、李小
    慧、陳星榮、鍾文榮、王進財、魏金發、鄭彩寶、謝麗霞、
    劉秀琴等人招攬互助會，約定每人每會新臺幣（下同）2 萬
    元，採外標方式標會，每月1 日下午6 時開標，投、開標地
    點在苗栗縣苗栗市○○街20號。詎上開互助會成立後，乙○○因在外積欠賭債，個人財務資金週轉不靈，竟萌意圖為自
    己不法所有及行使偽造私文書之概括犯意，先後於93年8 月
    1 日、9 月1 日及10月1 日，在上開投標地點，偽以「謝麗
    霞」、「林建銘」及「陳老師」等3 人名義，製作不實之標
    單（均已滅失），以5,200 元、6,800 元及5,800 元之標息
    ，冒名投標並均得標，而向不知情之各會員詐取會款，致各
    會員陷於錯誤而交付會款，足生損害於被冒標之人及各會員
    ，先後詐得約60萬元；再與其妻甲○○基於意圖為自己不法
    所有之概括犯意聯絡，於均明知其等已無資力償還借款之情
    況下，自93年11月15日起至94年1 月15日止，以遭人倒會需
    錢週轉為藉口，連續向其鄰居丁○○○借款4 次共計69萬1
    千元，並由乙○○簽發金額分別為11萬2 千元及20萬元之本
    票各1 張，由甲○○簽發金額各為20萬元之支票2 張以為擔
    保，使丁○○○陷於錯誤，信其等有能力清償而交付借款。
    又乙○○明知互助會會首僅代得標會員收取會款，應將收齊
    之會款連同自己之會款交付得標之會員，竟意圖為自己不法
    之所有，於93年12月1 日，上開互助會會員陳星榮以6,000
    元之標息得標後，向鍾文榮、丙○○、王進財、魏金發、鄭
    彩寶、謝麗霞、劉秀琴等7 名會員收取共14萬元會款後，未
    將該筆款項轉交陳星榮，而以易持有為所有之意思予以侵占
    入己。嗣戊○○、丙○○發覺有異欲退出互助會，丁○○○
    持有之上開票據亦未獲兌現，惟乙○○、甲○○均避不見面
    ，戊○○等人始知受騙。
二、證據名稱：
    (一)被告乙○○、甲○○於本院審理時之自白。
    (二)告訴人戊○○、丙○○於警詢及偵查中之指訴。
    (三)告訴人丁○○○於偵查中之指訴。
    (四)證人李小慧、陳靖紳、鍾文榮、魏金發、鄭彩寶、謝麗霞
      、劉秀琴、陳華開、王進財於偵查中之證述。
    (五)互助會名單1 紙。
    (六)本票、支票、退票理由單各2 紙。
    (七)臺灣高等法院被告前案紀錄表。
三、量刑理由：
    審酌被告乙○○有違反動產擔保交易法前科，因積欠賭債、
    財務困難而萌歹念，其詐騙及侵占所得總金額達百萬以上，
    對被害人造成之財產損害非輕，惟犯後已坦認犯行，節省司
    法資源，並於偵查中與告訴人戊○○、丙○○達成和解，於
    審判中復與被害人陳華開、王進財、魏金發、謝麗霞、劉秀
    琴及告訴人丁○○○達成和解，協議分期償還款項，亦取得
    其等之諒解，有和解書8 件在卷可稽，堪認被告犯後態度良
    好；被告甲○○無刑事前科，因乙○○財務資金週轉不靈，
    本於夫妻情誼而開立支票與之共同詐取借款，固為法所不容
    ，然情有可原，且犯後亦能坦承犯行，再參酌被告2 人之生
    活狀況、智識程度、與被害人之關係、犯罪之手段及公訴人
    求刑等一切情狀，分別量處如主文所示之刑，並諭知易科罰
    金之折算標準，就乙○○部分另定其應執行之刑暨諭知易科
    罰金之折算標準。又被告2 人皆未曾受有期徒刑以上刑之宣
    告，有臺灣高等法院被告前案紀錄表附卷可憑，其等因一時
    失慮而犯本案，犯後深具悔意，承諾賠償被害人之損害，並
    有正當工作，本院認其歷此教訓，當知警惕而無再犯之虞，
    且有持續工作賺取收入以履行和解條件之需求，前開刑之宣
    告以暫不執行為適當，爰依法併諭知被告乙○○緩刑3 年、
    被告甲○○緩刑2 年，以啟自新。
四、應適用之法條：
    (一)刑事訴訟法第273 條之1 第1 項、第299 條第1 項前段、
      第310 條之2 、第454 條。
    (二)刑法第28條、第56條、第216 條、第210 條、第220 條第
      1 項、第339 條第1 項、第335 條第1 項、第55條後段、
      第51條第5 款、第74條第1 款。
    (三)罰金罰鍰提高標準條例第1 條前段、第2 條。
五、本判決係依刑事訴訟法第310 條之2 、第454 條第1 項製作
    ，依法僅記載當事人欄、主文、犯罪事實、證據名稱以及應
    適用之法條，其中犯罪事實及證據部分，準用同法第454 條
    第2 項規定，得引用檢察官起訴書之記載。如不服本判決，
    得自收受送達之日起10日內，向本院提起上訴。
本案經檢察官石東超到庭執行職務。
中    華    民    國    95    年    6     月    30    日
                  刑事第一庭    法  官  羅貞元
以上正本證明與原本無異。
                                書記官  劉秋雯
中    華    民    國    95    年    6     月    30    日
附錄本判決論罪科刑法條：
中華民國刑法第216條
行使第 210 條至第 215 條之文書者，依偽造、變造文書或登載
不實事項或使登載不實事項之規定處斷。
中華民國刑法第210條
偽造、變造私文書，足以生損害於公眾或他人者，處 5 年以下有
期徒刑。
中華民國刑法第339條
意圖為自己或第三人不法之所有，以詐術使人將本人或第三人之
物交付者，處5 年以下有期徒刑、拘役或科或併科1 千元以下罰
金。
中華民國刑法第335條第1項
意圖為自己或第三人不法之所有，而侵占自己持有他人之物者，
處 5 年以下有期徒刑、拘役或科或併科 1 千元以下罰金。


司法院資訊處製作；財團法人民間司法改革基金會備份。
